【裁判字號】    98,交聲,135
【裁判日期】    980525
【裁判案由】    違反道路交通管理處罰條例聲明異議
【裁判全文】
臺灣苗栗地方法院交通事件裁定         98年度交聲字第135號
原處分機關  交通部公路總局新竹區監理所苗栗監理站
異  議  人
即受處分人  甲○○
                    號
上列異議人即受處分人因違反道路交通管理處罰條例案件，對於
交通部公路總局新竹區監理所苗栗監理站於民國98年4 月23日所
為之竹監苗字第裁54-ZBA114190號處分（原舉發案號：公警局交
字第ZBA114190 號）聲明異議，本院裁定如下：
    主  文
異議駁回。
    理  由
一、按汽車行駛於高速公路、快速公路或設站管制之道路，不遵
    使用限制、禁止、行車管制及管理事項之管制規則而有行車
    速度超過規定之最高速限或低於規定之最低速限之行為者，
    處汽車駕駛人新臺幣（下同）3,000 元以上6,000 元以下罰
    鍰，並予記違規點數1 點；對於行車速度超過規定之最高速
    限或低於規定之最低速限之違規行為，採用固定或非固定式
    科學儀器取得證據資料證明者，於一般道路須至少於100 公
    尺，於高速公路、快速公路須至少於300 公尺前，明顯標示
    之，道路交通管理處罰條例第33條第1 項第1 款、第63條第
    1 項第1 款、第7 條之2 第3 項分別定有明文。又汽車行駛
    高速公路，應依速限標誌指示，高速公路交通管制規則第5
    條前段亦規定甚明。
二、原處分意旨略以：異議人即受處分人甲○○所有車牌號碼79
    95-NA 號自用小客車，於民國98年3 月13日12時48分許行經
    國道一號公路南下76公里450 公尺處，為內政部警政署國道
    公路警察局第二警察隊楊梅分隊員警舉發「速限100 公里，
    經雷達（射）測定行速為112 公里，超速12公里」違規；嗣
    異議人於應到案日期前提出申訴表示不服，經原處分機關函
    請原舉發單位調查結果，仍認異議人確有前開違規行為，乃
    依道路交通管理處罰條例第33條第1 項第1 款、第63條第1
    項第1 款（裁決書漏引）暨違反道路交通管理事件統一裁罰
    標準及處理細則第41條第4 項規定，裁處異議人罰鍰新臺幣
    3,000 元，並記違規點數1 點，原處分並無不法等語。
三、異議意旨略以：申訴後得知，此為移動式測速舉發，更對個
    人自認未超速確認及對此舉發事件深表不服，既為移動式也
    就是說行駛於車陣中非警備（用）之公務車，而個人持續行
    駛於中間車道（舉發相片所示），在警暗我明及前述舉發地
    點視野開闊、道路筆直之條件下，就常理及如有意超速的心
    態下，那可能僅以112 公里些微之速度超速行駛，就此舉發
    事件，陳述之理由絕非強詞奪理，而是個人深感有被冤枉，
    為此向法院提出異議，請求撤銷原處分等語。
四、經查：
（一）異議人所有車牌號碼7995-NA 號自用小客車於98年3 月13
      日12時48分許行經國道一號公路南下76公里450 公尺處，
      為自動測速照相器測得時速112 公里，超速12公里乙節，
      有原舉發單位即內政部警政署國道公路警察局公警局交字
      第ZBA114190 號舉發違反道路交通管理事件通知單暨採證
      照片、裁決書、送達證書各1 份在卷可稽，是異議人確實
      於上開時、地有超速12 公里之違規事實，足堪認定。
（二）異議人雖以前詞置辯，惟依據原舉發單位即內政部警政署
      國道公路警察局第二警察隊於98年4 月13日以公警二交字
      第0980270872號函覆略以：「二、查本隊所使用移動式雷
      射測速照相系統（器號：UX019101），係由經濟部標準檢
      驗局檢驗合格之精密儀器，其精確性無庸置疑，一次僅對
      準單一車輛測速拍攝，以違規相片圖十字中心點為測速車
      ，本案超速違規屬實，依法舉發並無不妥。」等語，有上
      開書函1 份在卷可稽，足見舉發員警於雷射測速儀之操作
      上正確無誤。
（三）再據本件舉發單位即內政部警政署國道公路警察局第二警
      察隊舉發本件違規所使用之雷達測速儀，每年均依規定送
      經濟部標準檢驗局檢驗且領有合格證書（檢定日期97年12
      月15日，有效期限98年12月31日，檢定合格單號碼：J0GB
      0000000 ），有該舉發單位提出之經濟部標準檢驗局雷達
      測速儀檢定合格證書影本1 份附卷可稽。按雷達測速儀係
      以雷射光束（不見光）直接瞄準行進中之車輛，屬「單點
      單台」之測速方式，車輛如有超出設定之速限即立刻鎖定
      ，而雷射是屬於直線不易擴散的光束，車流量大小、旁邊
      是否另有他車行經，均不影響測速之準確性。且該儀器係
      以發射雷達波之方式感應測試，並已設定照相時速，行經
      之車輛如超過規定速度，即感應照相，而非以地面埋設感
      應線圈之方式，故車輛如靜止或未超過設定速度，該儀器
      則不會感應照相，足認該測速照相設備所攝得之照片，確
      屬可信。
（四）又觀諸卷附之採證照片，車牌號碼7995-NA 號之小客車位
      置在照片之正中央，而照片中之機器代號UX019101、違規
      時間、地點、行車速限及異議人之行車時速均清晰可辨，
      足徵本件違規照片係於機器有效期限內，依正常使用流程
      所拍攝，則原舉發警員取締本件異議人駕車超速違規應無
      誤判之虞。另參以本件測速照相儀器設置地點為國道一號
      南下76公里450 公尺處，而在南下76.1公里處旁即設有「
      前有測速照相」之警告標誌，於南下73.1公里處亦設有速
      限100 公里之速限標誌，有現場照片2 張附卷可憑。核該
      警告標誌距離拍照採證地點係為350 公尺前，符合前開道
      路交通管理處罰條例第7 條之2 第3 項規定，已足以提醒
      駕駛人於該路段應注意不得超速；異議人本應知悉並隨時
      保持不超越最高速限之速度行駛，卻仍超速行駛，是該超
      速違規之責任應歸於異議人甚明。從而，異議人有於上開
      路段超速行駛之行為，且經合法舉發一事堪予認定，本件
      事證明確，應依法論科。
五、綜上所述，異議人確有前揭汽車行駛高速公路速度超過規定
    最高速限（未滿20公里）之違規行為，原處分機關依道路交
    通管理處罰條例第33條第1 項第1 款、第63條第1 項第1 款
    （裁決書漏引）規定及違反道路交通管理事件統一裁罰基準
    表，裁處異議人罰鍰3,000 元，並記違規點數1 點，核無違
    法或不當之情事，聲明異議意旨僅執前詞，任意指摘原處分
    ，並無理由，應予駁回。
六、據上論斷，應依道路交通管理處罰條例第87條第2 項，道路
    交通案件處理辦法第19條，裁定如主文。
中    華    民    國    98    年    5     月    25    日
                  交通法庭  法  官  林卉聆
以上正本證明與原本無異。
如不服本裁定應於送達後5 日內向本院提出抗告狀。
                            書記官  楊慧萍
中    華    民    國    98    年    5     月    25    日


司法院資訊處製作；財團法人民間司法改革基金會備份。
